臺灣屏東地方法院民事判決　九十二年度訴字第七四九號
　　原　　　告　台灣銀行股份有限公司
　　法定代理人　甲○○
　　訴訟代理人　丁○○
　　被　　　告　丙○○○
　　　　　　　　乙○○
當事人間請求撤銷詐害行為事件，本院於民國九十三年三月二十四日言詞辯論終結，
判決如下：
    主      文
被告乙○○、丙○○○間於民國九十一年六月二十五日就附表一所示之不動產權利範
圍：所有權全部所為之贈與行為及所有權移轉行為，應予撤銷。
被告丙○○○應將前項不動產經屏東縣東港地政事務所以東地字第四一一二０號收件
，於民國九十一年七月十五日所為之所有權移轉登記予以塗銷。
訴訟費用由被告負擔。
    事實及理由
一、被告經合法通知，均未於言詞辯論期日到場，核無民事訴訟法第三百八十六條所
    列各款情形，爰依原告之聲請，由其一造辯論而為判決。
二、原告主張：訴外人蔡同益於民國八十八年十二月二十八日邀同被告乙○○為連帶
    保證人向原告借款新台幣（下同）二百七十萬元，借款期間自八十八年十二月二
    十八日起至九十一年十二月二十八日止，蔡同益自九十一年八月二十八日起即未
    依約繳款而喪失期限利益，所有債務視為全部到期，尚欠本金二百六十萬元及遲
    延利息、違約金，被告乙○○身為連帶保證人，負有清償義務，該借款並經原告
    聲請本院核發九十二年度促字第六三九三號支付命令確定在案。又該借款雖經訴
    外人蔡李阿綢提供屏東縣新園鄉○○○段二一０之八七地號土地及其上門牌號碼
    同段仙隆路四九巷十五號房屋設定債權額三百六十萬元之最高限額抵押權，及被
    告乙○○所有屏東縣新園鄉○○段七八三之一地號土地設定債權額八十五萬元之
    最高限額抵押權擔保，惟該等抵押物現值不高，縱經拍賣後亦不足以清償上開借
    款債務。詎被告乙○○竟將其所有如附表一所示之不動產，無償贈與並移轉登記
    與其配偶被告丙○○○，致害及原告之債權，原告於九十二年一月二十二日自國
    龍徵信有限公司之徵信報告書所載內容始知悉被告上開債害行為，未逾一年之除
    斥期間，爰依民法第二百四十四條第一項、第四項之規定提起本件訴訟，並聲明
    ：如主文第一項、第二項所示。被告均未於言詞辯論期日到場，亦未提出書狀作
    何聲明或陳述。
三、原告主張蔡同益積欠原告本金二百六十萬元及利息、違約金迄未清償，系爭借款
    有坐落屏東縣新園鄉○○○段二一０之八七地號土地及其上門牌號碼同段仙隆路
    四九巷十五號房屋設定債權額三百六十萬元之最高限額抵押權，及屏東縣新園鄉
    ○○段七八三之一地號土地設定債權額八十五萬元之最高限額抵押權擔保；被告
    乙○○為系爭借款之連帶保證人，竟於九十一年六月二十五日將系爭房地贈與丙
    ○○○，並於同年七月十五日辦畢所有權移轉登記，原告於九十二年一月二十二
    日自國龍徵信有限公司之徵信報告書所載內容始知悉被告上開贈與行為等情，有
    原告提出之借據、放款帳卡、徵信報告書、九十二年度促字第六三九三號支付命
    令及確定證明書各一件、土地登記謄本五件為證，被告均已於相當時期受合法之
    通知，而於言詞辯論期日不到場，亦未提出準備書狀爭執原告上開主張，依民事
    訴訟法第二百八十條第三項前段準用同條第一項前段之規定，應視同自認上開事
    實。經本院函調系爭房地之移轉登記資料及調查結果，堪信為真實。
四、按債務人所為之無償行為，有害及債權者，債權人得聲請法院撤銷之，民法第二
    百四十四條第一項定有明文。又債權人依民法第二百四十四條第一項或第二項規
    定，提起撤銷債務人詐害行為之訴，必須有保全之必要，始得為之。設債務人就
    其無償行為或有償行為所處分之財產外，尚有其他財產足清償其對於債權人之債
    務，自無仍許債權人依上開規定行使撤銷權之餘地，最高法院七十六年度台上字
    第一三九五號判決參照。另保證債務之所謂連帶，係指保證人與主債務人負同一
    債務，對於債權人各負全部給付之責任者而言，此就民法第二百七十二條第一項
    規定連帶債務之文義參照觀之甚明。準此，連帶保證人既與主債務人對於債權人
    負同一債務，連帶保證人於連帶保證契約成立後，與債權人之債權債務關係即已
    發生，其所有之財產即為債權人之總擔保，如所為處分財產之行為有害及債權者
    ，即屬詐害行為，債權人當可聲請法院撤銷之，以保全債務人之責任財產。
五、經查，系爭土地原為被告乙○○所有，其於九十一年六月二十五日以贈與為原因
    移轉登記與被告丙○○○，自屬無償行為。被告乙○○於本件贈與行為時，系爭
    借款債務固有屏東縣新園鄉○○段二一０之八七地號土地及其上房屋設定債權額
    三百六十萬元之最高限額抵押權擔保，然上開房地之價值共計約為六十五萬六千
    一百元（93x4700+219000＝656100）；而屏東縣新園鄉○○段七八三之一地號之
    價值雖有約一百二十萬五千四百元（1722x700＝0000000），然該土地僅除設定
    債權額八十五萬元之第一順位最高限額抵押權予原告之外，尚設定債權額八十萬
    元之第二順位抵押權予訴外人王榮煥，有土地登記謄本二份、房屋課稅明細表一
    份附卷足參，是原告縱使聲請拍賣上開抵押物，亦僅能受償約一百五十萬六千一
    百元（656100+850000＝0000000），尚不足以清償被告連帶保證蔡同益所積欠原
    告之本金二百六十萬元債務。再查，被告乙○○移轉系爭土地之所有權與被告丙
    ○○○後，名下固尚有如附表二所示之不動產及一九九三年份之汽車一輛，有其
    稅務電子閘門財產所得調件明細表一件在卷足參，然坐落屏東縣新園鄉○○段七
    八三之一地號土地，係於同時間即九十一年六月二十五日贈與丙○○○，並於同
    年七月十九日辦畢所有權移轉登記，故已不能列入被告乙○○之積極財產，而同
    段九八五地號土地以九十一年六月份之公告現值每平方公尺二千二百元計算，其
    價值約為一千二百三十五萬七千四百元，惟被告乙○○之應有部分僅五六０四分
    之九四，準此，原告得求償之金額亦僅約二十萬七千二百八十元（
    5617x2200x94/5604＝207280），而被告乙○○之上開汽車年份已逾十年，殘值
    所剩無幾。此外，被告乙○○即無其他財產，是乙○○之積極財產於為此一贈與
    行為後，約僅剩二十萬七千二百八十元，然被告乙○○所連帶保證蔡同益積欠原
    告之債務尚有本金二百六十萬元，而原告縱使聲請拍賣抵押物亦僅能再獲償約一
    百五十萬六千一百元，足見被告乙○○之積極財產，於為上開無償行為後，已使
    積極財產減少，顯不足清償被上訴人之債權，自屬有害及原告債權。
五、綜上所述，被告乙○○贈與及移轉如附表一所示房地所有權與被告丙○○○之無
    償行為，既有害於原告之前揭債權，原告自可依民法第二百四十四條第一項規定
    ，訴請撤銷該無償行為，並依同條第四項規定請求被告丙○○○塗銷系爭房地所
    有權之移轉登記。從而，原告之請求，洵屬有據，應予准許。
六、結論：原告之訴為有理由，依民事訴訟法第三百八十五條第一項前段、第七十八
    條、第八十五條第一項前段，判決如主文。
中　　　華　　　民　　　國　　九十三　　年　　　三　　　月　　三十一　　日
                                    臺灣屏東地方法院民事第二庭
~B審判長法官　阮世賢
~B法　　　官　陳松檀
~B法　　　官　楊中琪
右為正本係照原本作成。
如不服本判決，應於收受送達後二十日內向本院提出上訴書狀。
~B法院書記官　蔡進吉
中　　　華　　　民　　　國　　九十三　　年　　　三　　　月　　三十一　　日
~F0
附表一：
編號        不動產（土地／房屋）                    面積
 一     屏東縣新園鄉○○○段二一０之二四地號      七平方公尺
 二     屏東縣新園鄉○○○段二一０之三四地號      七十五平方公尺
 三     屏東縣新園鄉○○○段二一０之三八地號      十七平方公尺
 四     屏東縣新園鄉○○○段二一０之四七地號      十三平方公尺
 五     屏東縣新園鄉○○○段二三九建號（即門牌號碼：屏東縣新園鄉○○村○○
        路三一號）
附表二：
編號        不動產（土地／房屋）
 一     屏東縣新園鄉○○段九八五地號（應有部分：五六０四分之九四）
 二     屏東縣新園鄉○○段七八三之一地號（註：設定最高限額抵押權八十五萬
        元擔保本件借款債權。九十一年六月二十五日由乙○○贈與丙○○○，九
        十一年七月十九日登記完畢）
